【裁判字號】    90,上易,1963
【裁判日期】    900109
【裁判案由】    業務侵占
【裁判全文】
臺灣高等法院高雄分院刑事判決                    九十年度上易字第一九六三號
      上  訴  人
      即  被  告  甲○○
右上訴人因業務侵占案件，不服臺灣高雄地方法院九十年度易字第二五三號中華民
國九十年十月十二日第一審判決（起訴案號：臺灣高雄地方法院檢察署九十年度偵字
第六五九號），提起上訴，本院判決如左：
      主      文
上訴駁回。
      事      實
一、甲○○自民國八十九年一月起至七月初止，任職億嘉企業股份有限公司（以下稱
    億嘉公司）之營業三部經理一職，負責億嘉公司所屬車輛之銷售及收款業務，為
    從事業務之人；於八十九年一月間，驊晟有限公司（以下稱驊晟公司）因業務所
    需而向億嘉公司購買五部救護車，並先由驊晟公司之職員李金淙向億嘉公司之職
    員李俊男接洽，李金淙在與李俊男初步洽談後，乃先交付新台幣（下同）五萬元
    予李俊男，作為訂購車輛之訂金，李俊男旋將所收取之五萬元轉交予其主管甲○
    ○，甲○○並即承接上開業務再與驊晟公司洽談車輛買賣事宜，同時在億嘉公司
    授權其可折讓買賣價金之範圍內，與驊晟公司之李金淙約定右開五部救護車之價
    金為三百萬元；然因甲○○因在外投資嚴重虧損，欠缺資金週轉，竟基於意圖為
    自己不法所有之概括犯意，連續先將上揭由李俊男所交付驊晟公司購買車輛之訂
    金五萬元，未繳回億嘉公司，而加以侵占入己，供作其自身投資週轉所用；並利
    用職務之便，要求驊晟公司將其餘車款二百九十五萬元，直接匯入其所有之合作
    金庫三民支庫帳號為0000000000000號帳戶內，驊晟公司乃依其指
    示，分別於八十九年二月二十三日匯入十五萬元，三月三十日匯入一百二十三萬
    元，四月六日匯入四十九萬元，四月二十五日匯入四十九萬元，五月二十九日匯
    入五十九萬元，合計二百九十五萬元，甲○○在收到右述由驊晟公司所匯入之款
    項後，即連續加以侵占入己，而投資其所另外經營之事業；另甲○○於八十九年
    一月間，因代億嘉公司投標臺灣屏東監獄救護車公開招標業務，而自億嘉公司處
    取得八萬元，作為投標右述臺灣屏東監獄救護車招標業務之押標金，嗣後因億嘉
    公司並未得標，甲○○亦承續上開犯意，於八十九年四月下旬某日，將由其持有
    本應繳回億嘉公司之上揭八萬元押標金侵占入己，用以其他另行經營之投資事業
    ；迨至同年七月間，因億嘉公司發現上情，甲○○始清償上開部分貨款及所侵占
    之押標金共十萬元予億嘉公司，且因而遭億嘉公司革職。
二、案經被害人億嘉公司訴請臺灣高雄地方法院檢察署檢察官偵查起訴。
      理      由
一、訊據上訴人即被告甲○○對右揭侵占救護車銷售款之事實坦承不諱，核與告訴人
    代理人王炯棻律師於偵查及原審審理時所為之指訴及證人即驊晟公司之職員李金
    淙於原審所證述之情節相符，此外，復有預購合約單、匯款單、統一發票、合作
    金庫存摺明細表影本等附卷可稽，被告所為之前開自白，應可信為真實。被告雖
    於本院審理中否認有侵占押標金八萬元等語，然被告於八十九年一月四日取得告
    訴人所匯之八萬元押標金後，事後因所競標之工程流標而未標得，被告並未將之
    退還給告訴人，於八十九年四月底將之挪用，直至八十九年七月初告訴人發現被
    告挪用，被告才與所侵占之貨款一起先返還告訴人十萬元現金等情，已據被告於
    原審時坦承不諱（見原審卷第五十二頁、第七十五頁、第七十六頁），且經告訴
    人代理人王炯棻律師於原審調查時指訴明確（原審卷第五十二頁），可見被告於
    本院審理時所辯，顯係卸責之詞，不足採信。本件事證明確，被告業務侵占犯行
    ，堪予認定。
二、被告甲○○曾任職於億嘉公司擔任經理一職，負責億嘉公司所屬車輛之銷售及收
    款業務，為從事業務之人，其侵占因業務上之關係而持有之款項，核被告所為，
    係犯刑法第三百三十六條第二項之業務侵占罪。被告先後所為數次業務侵占行為
    ，時間緊接，所犯罪名相同，顯係出於概括之犯意反覆為之，為連續犯，依刑法
    第五十六條之規定，以一罪論，並依法加重其刑。公訴人認被告就多次匯款侵占
    之行為，乃動作之接續，非各次單獨之犯罪，僅為單純一罪，尚有誤會。又公訴
    人雖漏未就被告於八十九年四月下旬某日侵占本應繳回億嘉公司之八萬元押標金
    部分起訴，惟此部分既與經公訴人起訴被告所為侵占驊晟公司所交付之貨款部分
    ，有連續犯之裁判上一罪關係，已如前述，本院自得一併加以審判，併予敘明。
    又公訴人雖於起訴書中載明被告所侵占驊晟公司所交付之現金部分為七萬四千元
    ，惟就此部分，被告係辯稱：當時約定買賣價金僅為三百萬元，統一發票上所載
    之總金額與實際賣價之金額差價即為（億嘉）公司授權可對大宗客戶之折讓空間
    ，而該差價嗣後再由其他業務中補足即可等語；核與證人李金淙於原審到院所證
    述：向億嘉公司所購買之五部救護車金額是三百萬元沒錯，是依照被告開出之優
    惠款，而在與被告接觸之前，曾交付一位李俊男五萬元現金等語（見原審卷第六
    十三頁、第六十四頁）；而告訴人代理人王炯棻律師於原審亦指稱：億嘉公司的
    業務員販售車輛，確實可以與客戶間有私下折讓之空間，但是該折讓空間之差額
    ，是業務員與客戶間的私下約定，公司需收取的款項，完全依照發票決定，若有
    差額業務員需補足等語（見原審卷第七十一頁），綜上所述，足見驊晟公司向告
    訴人億嘉公司購買上開五部救護車之總價金應為三百萬元，而扣除匯款至被告所
    有前揭之帳戶內之二百九十五萬元，交予被告現金之部分，僅為五萬元，堪認被
    告所侵占買賣車輛貨款現金（訂金）部分，應僅有五萬元，核此敘明。
三、原審以被告罪證明確，因予適用刑法第五十六條、第三百三十六條第二項、罰金
    罰鍰提高標準條例第一條前段之規定，並審酌被告雖未有任何犯罪前科，素行尚
    稱良好，而犯罪後雖坦承犯行，態度亦非惡，然僅為其私利即侵占應歸屬告訴人
    所有之款項，且其所侵占之金額鉅大，復尚未與告訴人達成和解，迄今僅返還告
    訴人十萬元，仍尚積欠二百九十八萬元，其犯罪所造成之損害非小等一切情狀，
    量處有期徒刑一年八月，認事用法核無違誤，所處之刑亦屬適當。被告上訴意旨
    ，以量刑過重為由，指摘原判決不當，為無理由，應予駁回。
據上論斷，應依刑事訴訟法第三百六十八條，判決如主文。
本案經檢察官王登榮到庭執行職務。
中      華      民      國    九十      年      一      月      九      日
                              臺灣高等法院高雄分院刑事第一庭
                                  審判長法官  王光照
                                        法官  黃仁松
                                        法官  黃壽燕
右正本證明與原本無異。
不得上訴。
                                      書記官  黃富美
中    華    民    國     九十一     年       一       月      十一      日
附錄本判決論罪科刑法條：
刑法第三百三十六條
  對於公務上或因公益所持有之物，犯前條第一項之罪者，處一年以上七年以下有期
  徒刑，得併科五千元以下罰金。
  對於業務上所持有之物，犯前條第一項之罪者，處六月以上五年以下有期徒刑，得
  併科三千元以下罰金。
  前二項之未遂犯罰之。
                                                                        Ｆ


司法院資訊處製作；財團法人民間司法改革基金會備份。
